# 求助陈版：同一控制下企业合并的处理

提问人：caoxiaocheng 时间：2022-09-22 18:06:44
A集团有B、C两家子公司，B、C均编制合并报表。20X8年 6 月 30 日B将旗下100%控股子公司D的股权无偿转让给C，构成了同一控制下企业合并。B公司账上对D公司的投资成本法核算金额为 200 万元。D公司账面净资产年初为 2000 万元，期末为 2100 万元，未分配利润年初未 500 万元，期末为 600 万元，无资本公积。增加额均为当年1-6月实现的利润。
问题 1 ：该事项对B公司合并层资本公积的影响数是多少？
答：B公司个别报表层面确认投资收益 200 万，合并报表层面确认资本公积 2100 （D公司账面净资产与合并对价的差额，包含期初 2000 万与本期新增的 100 万）。因此资本公积影响数=2100+200=2300万元
问题 2 ：C公司合并报表层面，合并日在编制抵销分录时，如何处理？
答：借记D公司期初账面净资产 2000 万，贷记长期股权投资 2100 万，差额（即D公司当年1-6月的净利润）冲减资本公积。（借实收资本期初、盈余公积期初、未分配利润期初等合计 2000万，贷记长期股权投资 2100 万，差额资本公积 100 万）
问题 3 ：在C公司恢复D公司留存收益时，是否恢复期初未分配利润 500 万，本期发生额 100 万，还是直接恢复在期末 600 万？
答：分别恢复期初未分配利润 500 万，本期发生额 100 万。共恢复未分配利润 600 万。对应冲减资本公积期初 500 万，资本公积本期发生额 100 万。（借记资本公积期初 500 ，本年变动 100 ，贷记未分配利润期初 500 万，未分配利润本年变动 100 ）
以上处理是否正确，恳请陈版答疑解惑，感谢感谢

回答人：chenyiwei
1 、B公司在其个别报表层面按长投成本（ 200 ）冲减权益（依次冲减资本公积、盈余公积、未分配利润，下同）；在合并报表层面按照划出日D公司净资产 2100 冲减权益。B不应确认投资损失。
2 、C公司合并层面按同一控制下合并处理。期末抵销分录为：借：资本公积 2100 ，贷：长期股权投资——C 2100。在合并日（划入日）之前，C、D的报表可以直接相加，将D的实收资本并入C的资本公积即可。
3 、应分别恢复期初、本期增加（净利润形成）。你对问题 3 的理解的理解基本合理。但如果按照我前面说的方法抵销，则无需专门编制恢复被合并方留存收益的分录。